臺灣板橋地方法院刑事判決　　　　　　　　　　　　　九十一年度訴字第七三二號
　　公訴人　臺灣板橋地方法院檢察署檢察官
　　被　告　壬○○
　　　　　　丙○○
　　　　　　乙○○
右列被告因賭博案件，經檢察官提起公訴（九十一年度偵字第七一七五號、第二０三
五九號），本院判決如左：
   主   文
壬○○、丙○○、乙○○均無罪。
   理   由
一、本件公訴意旨略以：被告壬○○意圖營利，於民國九十年十二月二十日晚間九時
    許，以其代管廖美倫之臺北縣板橋市○○路○段八十七巷一四０號「雲軒茶行」
    （起訴書誤書為珠雲軒茶行）充作公眾得出入之賭博場所，並提供麻將牌作為賭
    具，供丙○○、乙○○、辛○○、甲○○（辛○○、甲○○另行審結）等人賭博
    財物，賭博方式係以新臺幣（下同）三百元為底，每台以一百元計算賭資。嗣於
    翌日（十二月二十一日）凌晨四時十分許，當場為法務部調查局臺北縣調查站人
    員會同憲兵當場查獲，並扣得麻將牌一付、牌桌上屬乙○○所有之賭資一千一百
    元、丙○○之賭資一千三百元、辛○○之賭資三千元、甲○○之賭資二千三百元
    、及丙○○皮包內現金七萬一千元、辛○○皮包內現金二千元、屋主廖美倫所有
    之電話簿二本、郵件水電費用收據十張等物。因認被告壬○○涉犯刑法第二百六
    十八條之意圖營利供給賭博場所罪嫌，被告丙○○、乙○○均涉犯同法第二百六
    十六條第一項前段之在公眾得出入場所賭博罪嫌云云。
二、惟按犯罪事實應依證據認定之，無證據不得推定其犯罪事實，又不能證明被告犯
    罪者，應諭知無罪之判決，刑事訴訟法第一百五十四條、第三百零一條分別定有
    明文。再按犯罪事實之認定，應憑證據，如未能發現相當證據，或證據不足以證
    明，自不能以推測或擬制之方法，以為裁判基礎。而認定不利於被告之事實，須
    依積極證據，茍積極證據不足為不利於被告事實之認定時，即應為有利於被告之
    認定，更不必有何有利之證據，有最高法院四十年臺上字第八十六號、三十年上
    字第八一六號判例可資參照。而認定犯罪事實所憑之證據，無論為直接證據或間
    接證據，其為訴訟上之證明，須於通常一般之人均不致於有所懷疑，而得確信其
    為真實之程度者，始得據之為有罪之認定，倘其證明尚未達到此一程度，而有合
    理性懷疑之存在時，即無從為有罪之確信，亦有最高法院七十六年臺上字第四九
    八六號判例可資參酌。
三、本件公訴意旨認被告壬○○涉犯刑法第二百六十八條之意圖營利供給賭博場所罪
    嫌，被告丙○○、乙○○均涉犯同法第二百六十六條第一項前段之在公眾得出入
    場所賭博罪嫌，無非係以證人即被告壬○○之親戚己○○於法務部調查局臺北縣
    調查站訊問時之指述、調查員丁○○於偵查中之證詞，及扣案之證物麻將牌一付
    、牌桌上屬被告乙○○所有之賭資一千一百元、丙○○之賭資一千三百元、辛○○之賭資三千元、甲○○之賭資二千三百元等物為其論據。經訊被告壬○○、丙○○、乙○○對彼等於前開時地以麻將牌賭博財物之事實固坦承不諱，惟均堅決
    否認公訴人所指之犯行。被告壬○○辯稱：雲軒茶行係伊夫廖聰明之堂姪女廖美
    倫所有，因廖美倫亦參加互助會，所以均用她的房子當作標會地點，互助會每月
    五日及二十日晚間八時許在該處標會，九十年十二月二十日晚間標完會後，乙○○等人在該處聊天，後來有人提議打麻將消遣，翌日清晨被查獲時，乙○○等人
    係在房間內打麻將，伊在客廳看電視，未參與賭博，亦未抽頭牟利，調查局人員
    除扣得桌面上賭資外，並未在伊身上查獲任何抽頭錢等語。被告乙○○辯稱：九
    十年十二月二十日晚間九時多，伊下班騎機車經過雲軒茶行，當日該處在標會，
    又下雨，伊便進去，見丙○○、辛○○、甲○○等人在場，當時大家提議一起打
    麻將，打到翌日凌晨四底點多被調查局人員查獲時打了將近三圈，伊輸二千二百
    元，伊原本身上帶三千三百元，故賭資剩一千一百元，伊當天係第一次至該處打
    麻將，打牌處所係在茶行裡之房間內，打牌時壬○○未抽頭等語。被告丙○○辯
    稱：伊於九十年十二月二十日晚間八時許至雲軒茶行標會，當天伊得標取得會款
    七萬一千元，得標後留下來聊天，至當日晚間九點多與乙○○、辛○○、甲○○
    等人開始打麻將，至翌日清晨四時多被查獲，伊在桌面上賭資有一千三百元，另
    七萬一千元係調查局人員在伊衣服口袋內取出，係得標款，而非賭資，伊僅打過
    這一次麻將，壬○○並未抽頭等語。
四、經查被告壬○○於法務部調查局臺北縣調查站（以下簡稱臺北縣調查站）訊問時
    供稱：伊住在雲軒茶行對面，九十年十二月二十日晚間伊與乙○○（非會腳）、
    丙○○、辛○○、甲○○等人標會後，乙○○四人商議打牌，伊在客廳看電視，
    至翌日清晨四時十分許被調查局查獲，伊未參與賭博，亦未抽頭牟利，雲軒茶行
    所有人係廖美倫，係伊夫廖聰明之堂姪女，因廖美倫亦參加互助會，所以均用她
    的房子當作標會地點，廖美倫約在一個半月前搬到板橋市○○路，故將雲軒茶行
    房子託伊代管，所以才會在該處標會並賭博等語（見臺灣板橋地方法院檢察署九
    十一年度偵字第七一七五號卷第二九二頁至第二九三頁）。被告乙○○於臺北縣
    調查站訊問時及偵查中供稱：伊於九十年十二月二十日晚間九時多，下班騎機車
    經過雲軒茶行，當日該處在標會，又下雨，伊便進去，見丙○○、辛○○、甲○○等人在場，當時大家提議一起打麻將，約定以三百元為底，每台一百元計算賭
    資，打到翌日凌晨四點多，調查局人員到場時打了將近三圈，伊輸二千二百元，
    伊原本身上帶三千三百元，故賭資剩一千一百元，伊當天係第一次至該處打麻將
    ，打牌處所係在茶行裡之房間內，雲軒茶行係廖美倫開設，賭博時壬○○未抽頭
    等語（見上開第七一七五號偵查卷第二七九頁背面至第二八０頁、第二九八頁背
    面）。被告丙○○於臺北縣調查站訊問時及偵查中供稱：壬○○約伊於九十年十
    二月二十日晚間八時許至雲軒茶行標會，伊得標取得會款七萬一千元，得標後留
    下來聊天，至當日晚間九點多與乙○○、辛○○、甲○○等人開始打麻將，以三
    百元為一底，一百元一台，至翌日清晨四時多被查獲，伊在桌面上賭資有一千三
    百元，另七萬一千元係調查局人員在伊衣服口袋內取出，係得標款，而非賭資，
    伊僅打過這一次麻將，壬○○並未向伊等抽頭，伊不認識己○○，不知其與壬○○有何關係，被查獲時該茶行並未營業等語（見上開第七一七五號偵查卷第二八
    四頁背面至第二八五頁、第二九八頁背面）。同案被告辛○○於臺北縣調查站訊
    問時供稱：伊於九十年十二月二十日晚間至雲軒察行標會，開標後伊與丙○○、
    乙○○、甲○○等人玩麻將聚賭，大約從晚上十點開始，至調查局人員來時已玩
    三局，賭金一底三百元，一台一百元，壬○○沒有抽頭，伊係第一次在該處賭博
    ，係因標會才去，與丙○○、乙○○、甲○○等人平日並無往來，當天係有人提
    議打麻將才一起玩，伊不認識己○○，不知其與壬○○有何關係等語（見上開第
    七一七五號偵查卷第二八一頁背面至第二八三頁）。同案被告甲○○於臺北縣調
    查站訊問時供稱：伊參加壬○○之互助會，於九十年十二月二十日晚間在該茶行
    開標，伊因需要用錢前去標會，開標後應其他人要求留下來打麻將，所以才會待
    在現場，打麻將一底三百元，每加一台一百元，並無抽頭，乙○○等人伊並不熟
    識，只是在標會現場見過他們，當日是他們臨時想打牌邀伊加入，伊係第一次在
    該處打牌，不清楚是否有人常在該處打麻將，被查獲時伊放在牌桌抽屜內賭資有
    二千三百元，伊不認識己○○等語（見上開第七一七五號偵查卷第二八七頁背面
    至第二九０頁）。而被告壬○○、乙○○、丙○○於本院審理時亦均供稱沒有人
    吃紅，僅相約於打完麻將要去錢櫃ＫＴＶ唱歌。是自上開被告等所供，僅能證明
    被告乙○○、丙○○、辛○○、甲○○四人有於前開時地以麻將牌賭博財物之事
    實，卻乏積極證據證明被告壬○○有自四人賭博之財物中抽取頭款之行為。
五、次查證人即臺北縣調查站人員丁○○、庚○○於本院審理時結證稱：當日得到消
    息雲軒茶行有槍械及聚賭，所以會同憲兵前往查緝，九十年十二月二十一日清晨
    約四時十五分許到達現場，憲兵先進去，當時茶行大門未關，憲兵進入控制現場
    ，賭博者均在房間內，該處是一般商家，沒關大門，招牌還在，店內落地櫃子也
    在，有無擺茶葉不清楚，打麻將之處所係在大門進去後面的房間內，當時壬○○
    在客廳泡茶處所看電視，現金係分別在桌面及丙○○、辛○○皮包內扣到，有分
    別記載，當時原本主要是因戊○○所涉貪瀆案件，要欲執行己○○到案，經過一
    年多之通訊監察，發現己○○經常在該茶行出入，所以才去搜索，到現場後沒有
    其他人進出等語（見本院九十一年五月二十二日審判筆錄）。依本院卷附臺北縣
    調查站檢送之現場照片八張以觀，當時被告乙○○、丙○○、辛○○、甲○○四
    人確實係在該茶行後方之房間內以麻將牌賭博財物，復有麻將牌乙付、及分屬被
    告乙○○所有之賭資一千一百元、丙○○之賭資一千三百元、辛○○之賭資三千
    元、甲○○之賭資二千三百元等物扣案可資佐證，然此亦僅能證明被告乙○○等
    四人有在該處以麻將牌賭博之事實，既未查扣任何有關被告壬○○抽取頭款之證
    據，能否認其有抽頭營利之行為，即不無疑問。
六、又查證人己○○於本院審理時結證稱：雲軒茶行係伊叔叔廖寶林開的，但從八十
    九、九十年間就未再營業，房子後來是廖寶林之妻廖莊來碧在住，偶爾有人在該
    處打家庭麻將，她女兒廖美倫不肯住那邊，壬○○有招互助會，伊妻亦有跟會，
    壬○○怕她先生即伊叔叔廖聰明知道，所以每月五日、二十日在該茶行開標，伊
    與壬○○很少見面，伊在臺北縣調查站接受訊問時，調查員問伊一般打麻將是否
    會抽頭，伊說有，但本案查獲當時伊不在場，不敢確定有無抽頭等語（見本院九
    十一年五月二十二日審判筆錄）。雖己○○前於臺北縣調查站訊問時曾稱：雲軒
    茶行係伊堂妹廖美倫及其夫楊林開設，房子登記為廖寶林所有，該茶行離伊原配
    住處很近，因此只要伊去探望原配，均會到該茶行泡茶聊天，伊知該茶行有許多
    人出入，並在內打麻將，出入打麻將者多是板橋後埔地區人士及鄰居，之前後埔
    派出所管區員警李坤勇及板橋分局三組小隊長林進祿、連姓偵查員都會去該茶行
    泡茶，目前茶行大部分時間係伊同宗叔叔廖德安之妻壬○○在顧店，據伊所知，
    他們是以每把自摸時抽兩百元之方式抽頭（見臺灣板橋地方法院檢察署九十一年
    度偵字第二０三五九號卷第一０四頁）。惟按證人於審判外之陳述，除法律有規
    定者外，不得作為證據。又證人個人意見或推測之詞，不得作為證據。刑事訴訟
    法第一百五十九條、第一百六十條分別定有明文。查本案被告壬○○等人為臺北
    縣調查站人員查獲之時，證人己○○當天既不在場，亦未親自見聞現場之賭博情
    事，如何能知被告壬○○有無抽頭取利之情事，是證人己○○於上開臺北縣調查
    站訊問時所言，既屬證人於審判外推測之詞，依上開條文規定，自不得作為認定
    被告壬○○犯行之依據。
七、再查被告壬○○於臺北縣調查站訊問時雖供稱：不認識己○○，乙○○等人在雲
    軒茶行聚賭沒有固定抽頭，偶爾吃紅幾百元而已云云（見上開第七一七五號偵查
    卷第二九三頁至第二九四頁）。惟按被告之自白，不得作為有罪判決之唯一證據
    ，仍應調查其他必要之證據，以察其是否與事實相符，刑事訴訟法定有明文。又
    刑事訴訟法第一百五十六條第二項規定，被告雖經自白，仍應調查其他必要之證
    據，以察其是否與事實相符。立法目的仍欲以補強證據擔保自白之真實性，亦即
    以補強證據之存在，藉之限制自白在證據上之價值。而所謂補強證據，則指除該
    自白本身外，其他足資以證明自白之犯罪事實確有相當程度真實性之證據而言。
    雖其所補強者，非以事實之全部為必要，但亦須因補強證據與自白之相互利用，
    而足使犯罪事實獲得確信者，始足當之，有最高法院七十四年台覆字第一０號判
    例可資參照。本案就被告壬○○有無營利抽頭部分，僅其在臺北縣調查站訊問時
    曾供稱：雲軒茶行聚賭沒有固定抽頭，偶爾吃紅幾百元而已云云，惟究竟如何按
    賭金抽頭，確實成數、金額為何，則語焉不詳。而其於本院審理時復已否認有何
    抽頭取利之行為。又調查局人員查獲本案之時，除扣得被告乙○○等四人於牌桌
    上之賭資外，並未查扣任何屬壬○○之抽頭款，而被告乙○○、丙○○、辛○○
    、甲○○等人於臺北縣調查站訊問時及偵審中亦均供稱無抽頭情事。是本案除被
    告壬○○於臺北縣調查站訊問時之自白外，並無任何補強證據足資證明被告壬○○之營利行為，揆諸上開條文規定與判例意旨，自難僅以被告壬○○於臺北縣調
    查站之自白，論斷其意圖營利提供賭博場所之犯行。
八、末按刑法第二百六十六條第一項所謂之「公共場所」，係指性質上供不特定多數
    人任意使用或聚集之場所。而「公眾得出入之場所」係指不特定人得隨時進出之
    開放性場所而言。查臺北縣調查站人員查獲本案之時，被告乙○○、丙○○、辛○○、甲○○等四人係在雲軒茶行後房間內以麻將牌賭博財物，有本院卷附照片
    八張及證人調查員丁○○、庚○○於本院審理時當庭繪製之現場圖一紙可證。依
    照片及現場圖所示，該茶行客廳及房間為一般住家擺設，被告乙○○等人賭博之
    時，並非在雲軒茶行之營業時間內，縱憲兵與臺北縣調查站人員到場時，該茶行
    大門未關，亦不因之當然可視該處為公眾得出入之場所。且證人即臺北縣調查站
    人員丁○○、庚○○於本院審理時結證稱：到現場後除被告等人外，並無其他人
    進出等語（見本院九十一年五月二十二日審判筆錄）。既非屬不特定人得隨時進
    出之開放性場所，則與上開「公眾得出入之場所」之定義不符，縱被告乙○○等
    人以麻將賭博之行為屬實，仍難認與在公眾得出入之場所賭博財物之要件相符。
    雖被告丙○○於臺北縣調查站訊問時曾稱：雲軒茶行有很多人進出云云（見上開
    第七一七五號偵查卷第二九九頁），然其真意為何，則不甚明確。究係指該茶行
    於營業時間內有多人進出？抑或指開標當晚有多數互助會會員進出？如屬後者之
    情形，既限於互助會會員始到場開標，則會員仍屬可得確定之多數人，仍與不特
    定公眾得出入之場所要件有異。是被告丙○○在臺北縣調查站之供詞尚不足以作
    為論罪之憑據。至證人調查員丁○○於偵查中指稱雲軒茶行係公眾得出入之場所
    云云（見上開第七一七五號偵查卷第三八四頁背面），惟此僅屬證人之主觀判斷
    或意見，是否屬公眾得出入之場所，應以客觀事證為斷，自不能以證人主觀判斷
    或意見作為憑依。
九、綜上所述，本案既無積極證據足資證明被告壬○○有何營利之意圖，而被告乙○○、丙○○賭博之處所亦非公眾得出入之場所，揆諸前揭條文規定及判例意旨，
    自應為被告壬○○、乙○○、丙○○等三人無罪判決之諭知。
據上論斷，應依刑事訴訟法第三百零一條第一項判決如主文。
本案經檢察官洪清秀到庭執行職務。
中      華      民      國      九  十  一    年     六    月     七    日
                                            臺灣板橋地方法院刑事第四庭
                                                審判長法  官  許仕楓
                                                      法  官  游秀雯
                                                      法  官  談  虎
右正本證明與原本無異。
如不服本判決，應於判決送達後十日內，向本院提出上訴狀。
      書記官  陳君偉
中      華      民      國      九  十  一    年     六    月     七    日
